臺灣桃園地方法院民事判決　九十一年度家訴字第四五號
　　原　　　告　甲○○
　　被　　　告　乙○○
右當事人間請求確認婚姻關係不存在事件，本院判決如左：
    主      文
確認原告與被告間之婚姻關係不成立。
訴訟費用由被告負擔。
    事      實
甲、原告方面：
一、聲明：如主文所示。
二、陳述：兩造於民國八十五年七月七日辦理結婚戶籍登記，惟因兩造從未舉行任何
    公開儀式，只有雙方簽立之結婚證書，並至戶政機關辦理登記而已，依民法第九
    百八十二條規定，兩造之婚姻因不具備法定結婚方式，顯然尚未成立，為此請求
    判決確認兩造間之婚姻關係不成立。
三、證據：提出戶籍謄本一件，並聲請訊問證人王呂玉琴。
乙、被告方面：
一、聲明：駁回原告之訴。
二、陳述：兩造雖無結婚宴客、拜堂，只有到戶政機關辦理結婚登記，但是在雙方家
    長同意下辦理結婚登記的，且原告亦同意結婚，故原告主張婚姻關係不成立，顯
    無理由。
    理      由
一、原告主張兩造之戶籍謄本上雖記載於八十五年七月七日結婚，惟事實上兩造並無
    結婚之公開儀式及二人以上之證人，結婚證書上之資料都是被告自己填寫及蓋印
    等事實，業據其提出戶籍謄本、結婚證書影本各一件為證，而證人即原告之母親
    、結婚證書上之介紹人王呂玉琴到庭證稱：「（問：原告結婚時有無宴客？公開
    儀式？）答：沒有宴客，只有拿戶口名簿去辦登記。」、「（問：結婚證書是由
    誰簽名？）答：我不識字，我沒有簽名，我不知道結婚證書的事。」等語（見本
    院九十一年七月三日言詞辯論期日筆錄），而被告對於兩造未有公開儀式及二人
    以上之證人一點亦不爭執，堪信原告上開主張為可採信。
二、按民事訴訟法第五百六十八條第一項所定婚姻無效之訴與確認婚姻成立或不成立
    之訴，兩者不同，所謂確認婚姻不成立之訴，係主張無結婚之事實，而有婚姻之
    形式；至於婚姻無效之訴，則係主張有結婚之事實，而其行為無效而言（最高法
    院八十六年度台上字第四八三號判決意旨參照）。本件兩造既無舉行公開結婚儀
    式，實質上該婚姻未具備法定方式，根本無結婚行為，欠缺法律行為之特定成立
    要件，應為不成立，是兩造既無結婚之事實，而於戶籍上有結婚之登記，致有婚
    姻之形式，故原告提起本件訴訟，請求確認兩造間之婚姻關係不成立，洵屬正當
    ，為有理由，應予准許。
三、因本件事證已臻明確，故兩造其餘攻擊、防禦方法及未經援用之證據，經斟酌認
    無礙於本院前述認定，無一一論述之必要，併此敘明。
四、據上論結，本件原告之訴為有理由，依民事訴訟法第七十八條，判決如主文。
中　　　華　　　民　　　國　　九十一　　年　　　七　　　月　　　三十　　日
                                        臺灣桃園地方法院民事第一庭
~B法　　　官　潘進柳
右為正本係照原本作成
如對本判決上訴應於判決送達後廿日內向本院提出上訴狀
中　　　華　　　民　　　國　　九十一　　年　　　七　　　月　　　三十  　日
~B法院書記官　王順天
